【裁判字號】    92,易,995
【裁判日期】    920919
【裁判案由】    竊盜
【裁判全文】
臺灣臺南地方法院刑事判決                          九十二年度易字第九九五號
    公  訴  人  臺灣台南地方法院檢察署檢察官
    被      告  甲○○
右列被告因竊佔案件，經檢察官提起公訴（九十二年度偵字第五八○一號)，本院判
決如左：
    主  文
本件免訴。
    理  由
一、公訴意旨略以：被告甲○○明知台南縣六甲鄉○○段三九六之一地號水利地屬於
    嘉南農田水利會所有，竟意圖為自己不法之所有，於民國（下同）九十年間增建
    鐵皮屋時，竊佔上開地土地約五十五平方公尺用以建築鐵皮屋及圍牆，經嘉南農
    田水利會多次要求自行拆除，皆不理會。嗣於九十二年四月十四日，為嘉南農田
    水利會六甲工作站向麻豆分局告訴，始知上情。因認被告涉有刑法第三百二十條
    第二項之竊佔罪嫌。
二、按案件時效已完成者，應諭知免訴之判決，刑事訴訟法第三百零二條第二款定有
    明文。又三年以上十年未滿有期徒刑者，追訴權因十年不行使而消滅，刑法第八
    十條第一項第二款亦有明定。次按刑法第八十條第二項所謂犯罪行為有繼續之狀
    態，係指犯罪之行為繼續者而言，若非犯罪行為繼續而僅係犯罪狀態繼續，則不
    包括在內（最高法院二十五年上字第一六七九號判例意旨參照）。又刑法第三百
    二十條第二項之竊佔罪，為即成犯，於其竊佔行為完成時犯罪即成立，以後之繼
    續竊佔乃狀態之繼續，而非行為之繼續（最高法院六十六年度台上字第三一一八
    號判例參照）。
三、查本件公訴人係指陳被告甲○○於九十年增建鐵皮屋時，竊佔告訴人嘉南農田水
    利會所有水利地約五十五平方公尺用以建築鐵皮屋及圍牆一節。被告固不否認上
    開圍牆及鐵皮屋為伊所興建，惟辯稱：圍牆是十幾年前建造的，鐵皮屋是二、三
    年前建的，我認定到水溝路是我的地等語。經查：被告係於八十年間建築系爭房
    地及圍牆（台南縣六甲鄉○○村○○路三十二巷十號），之後，於九十年間始再
    於圍牆內增建鐵皮屋，有系爭房地之建築執照申請書及使用執照申請書影本各一
    紙及現場相片八張在卷可稽。足證上開圍牆確係於民國八十年間，即已建造完成
    ，當時被告所建築之圍牆即佔有告訴人之土地。公訴人竟顛倒被告建屋之次序，
    認被告係於增建鐵皮屋時，始竊佔上開土地約五十五平方公尺用以建築鐵皮屋及
    圍牆，顯有不當，合先敘明。又縱令被告建造上開圍牆真有佔用自訴人之土地，
    而涉有刑法第三百二十條第二項竊佔罪嫌，惟竊佔罪其最重本刑為有期徒刑五年
    ，依刑法第八十條第一項第二款之規定追訴權時效期間為十年。自八十年被告竊
    佔行為完成時即犯罪成立之時起，至告訴人於九十二年四月十四日提起告訴之日
    止，已逾該罪之十年追訴權時效期間。又被告於九十年間在上開圍牆之內另建上
    開鐵皮屋，係屬竊佔狀態之繼續，非有另一竊佔行為，公訴人似又認係另一竊佔
    行為，亦有未洽。故本案之追訴權時效早已因十年不行使而消滅。依照首開說明
    ，本案之時效既已消滅，自應為免訴之判決。
據上論斷，應依刑事訴訟法第三百零二條第二款，判決如主文。
本案經檢察官葉耿旭到庭執行職務。
中      華      民      國      九十二      年      九      月    十九  日
                                  臺灣臺南地方法院刑事第八庭
                                          法  官  吳勇輝
右正本證明與原本無異。
如不服本判決，應於判決送達後十日內，向本院提出上訴狀。
                                          書記官  汪姿秀
中      華      民      國      九十二      年      九      月    十九  日


司法院資訊處製作；財團法人民間司法改革基金會備份。
